臺灣高等法院民事判決
109年度上易字第785號
上訴人即附  
帶被上訴人  翁婕予  
訴訟代理人  陳俊翰律師
被上訴人即  
附帶上訴人  陳思靜
訴訟代理人  顏嘉德律師
上列當事人間損害賠償事件，上訴人對於中華民國109年5月29日
臺灣新北地方法院108年度訴字第3022號第一審判決提起上訴，
被上訴人提起一部附帶上訴，本院於109年11月10日言詞辯論終
結，判決如下：
    主      文
上訴駁回。
原判決關於駁回附帶上訴人後開第三項之訴部分，及該部分假執
行之聲請，暨訴訟費用之裁判均廢棄。
附帶被上訴人應再給付附帶上訴人新臺幣壹拾萬元，及自民國一
百零八年十一月八日起至清償日止，按年息百分之五計算之利息
。
其餘附帶上訴駁回。
第一、二審訴訟費用，關於上訴部分，由上訴人負擔；關於附帶
上訴部分，由附帶被上訴人負擔三分之一，餘由附帶上訴人負擔
。
    事實及理由
一、被上訴人即附帶上訴人乙○○（下稱乙○○）主張：伊與訴外人
    榮建勳於民國92年5月3日結婚，迄今婚姻關係仍存續。上訴
    人即附帶被上訴人甲○○（下稱甲○○）與榮建勳為前同事，二
    人於107年9月間在臉書上取得聯繫，起初僅為訊息分享、按
    讚等初步交流，惟甲○○明知榮建勳為有配偶之人，竟於108
    年3、4月間與榮建勳感情升溫而為男女朋友之交往，並自10
    8年3、4月間至108年10月初與榮建勳為逾越男女正常社交分
    際之交往，甚至發生多次性行為，自屬侵害伊配偶權之人格
    法益情節重大，爰依民法第184條第1項、第195條第1項前段
    、第3項之規定，求為命：甲○○應給付伊60萬元，並自起訴
    狀繕本送達之翌日起至清償日止，按年息5%計算利息之判決
    。（未繫屬本院部分，不予贅述）
二、甲○○則以：伊認知榮建勳為已離婚之人，並須獨力照顧孩子
    ，乃同意與榮建勳交往，二人交往期間為108年6月底至108
    年9月10日，當時伊並不知榮建勳為有配偶之人，並無侵害
    乙○○配偶權之故意。嗣於108年9月10日伊為慶祝生日而要求
    榮建勳陪伴遭拒，經伊逼問榮建勳始得知其與乙○○之婚姻關
    係仍存續，伊即未再與榮建勳交往等語，資為抗辯。
三、原審為乙○○一部勝訴，一部敗訴之判決，即判命甲○○應給付
    乙○○30萬元，及自108年11月8日起至清償日止，按年息5%計
    算之利息，並為准、免假執行之宣告，另駁回乙○○其餘之訴
    及假執行之聲請。甲○○就其敗訴部分不服，提起上訴。上訴
    聲明：㈠原判決判命甲○○給付部分廢棄。㈡上開廢棄部分，乙
    ○○在第一審之訴及假執行之聲請均駁回。乙○○答辯聲明：上
    訴駁回，並就其敗訴部分提起一部附帶上訴，附帶上訴聲明
    ：㈠原判決關於駁回乙○○後開第二項之訴部分廢棄。㈡上開廢
    棄部分，甲○○應再給付乙○○30萬元，及自108年11月8日起至
    清償日止，按年息5%計算之利息。甲○○答辯聲明：附帶上訴
    駁回。（原審駁回乙○○其餘40萬元本息請求部分，未據乙○○
    聲明不服，非本院審理範圍。）
四、按因故意或過失，不法侵害他人之權利者，負損害賠償責任
     ，故意以背於善良風俗之方法，加損害於他人者亦同；不
    法 侵害他人之身體、健康、名譽、自由、信用、隱私、貞
    操， 或不法侵害其他人格法益而情節重大者，被害人雖非
    財產上 之損害，亦得請求賠償相當之金額，此於不法侵害
    他人基於 父、母、子、女或配偶關係之身份法益而情節重
    大者，亦準 用之。此觀諸民法第184條第1項、第195條第1
    項前段、第3 項之規定即明。而婚姻關係以夫妻共同生活為
    目的，夫妻間應彼此尊重，互守忠實義務，保持其共同生活
    之圓滿、安全及幸福，此種關係具有人格之性質，對配偶雙
    方均具有重大利益，故與有配偶之人通姦，乃干擾或妨害他
    人夫妻維持婚姻共同生活圓滿、安全及幸福之法益甚明。又
    配偶之一方行為不誠實，破壞共同生活之圓滿安全及幸福者
    ，即為違反因婚姻契約之義務而侵害他方之權利，倘配偶之
    一方與第三者有不誠實之行為，該行為若足以破壞夫妻間共
    同生活之圓滿安全及幸福，且情節重大，雖非通姦或相姦，
    該第三者仍侵害配偶權（最高法院55年台上字第2053號判例
    參照）。經查：
　㈠乙○○主張：伊與榮建勳於92年5月3日結婚，迄今婚姻關係仍
    存續之情，有榮建勳之身分證影本為證（原審卷第25頁至第
    27頁），堪信屬實。
　㈡乙○○另主張：甲○○自108年3、4月起至108年10月初止，與榮
    建勳為男女朋友之交往之情，業據提出甲○○與榮建勳間之通
    訊軟體LINE（下稱LINE）對話紀錄為證（原審卷第29頁至第
    49頁、第101頁至第123頁、第225頁至第233頁），甲○○亦不
    爭執確於108年間（108年9月10日以前）與榮建勳為男女朋
    友之交往，且由甲○○、榮建勳108年9月10日以前之LINE對話
    紀錄，可知二人屢有表達思念、摯愛，及暗示或明示性關係
    之露骨煽情內容（原審卷第29頁至第49頁），堪信甲○○、榮
    建勳之交往熱烈，已逾越男女正常相處之分際；且於甲○○主
    張其知悉榮建勳為有配偶之人之108年9月10日以後至乙○○主
    張甲○○持續侵害其配偶權之108年10月初，甲○○仍持續傳訊
    予榮建勳，訊息內容仍一再強調其很愛榮建勳、索求榮建勳
    之愛情及心疼、其無意影響榮建勳之生活只是與榮建勳相處
    久了有感情及依賴，故即使約會時間甚少其亦已滿足並委曲
    求全予以隱忍、因榮建勳之真心對待故即使時光倒流其仍會
    接受榮建勳、要求榮建勳見面把事情談清楚兩造就結束等情
    ，嗣更以吃安眠藥、割腕、揚言回國後要處理到榮建勳一無
    所有等激烈手段要求與榮建勳見面（原審卷第101頁至第123
    頁、第225頁至第233頁），顯然對於榮建勳餘情未了而仍渴
    求榮建勳之關愛，且對榮建勳毅然終止與甲○○之交往甚至尋
    求法律途徑之舉表達強烈不滿，亦難認其有主動終止與榮建
    勳交往關係之意願。從而，甲○○與榮建勳於108年間（至同
    年10月初止）之交往、相處情節，已嚴重破壞乙○○與其配偶
    榮建勳婚姻共同生活之圓滿安全及幸福，則乙○○主張甲○○係
    故意以背於善良風俗之方法，不法侵害其基於配偶關係所生
    之身分法益情節重大，已致乙○○精神上受有相當之痛苦等情
    ，即非無據。
  ㈢甲○○雖辯稱：伊與榮建勳交往期間，以為榮建勳已經離婚且
    一人肩負照顧二個小孩之責任，並不知悉榮建勳為有配偶之
    人，故未侵害乙○○之配偶權云云，惟查：
　　⒈甲○○雖曾以LINE向榮建勳表示：「好啊，那晚上可以約會
      嗎？你可以叫你前妻陪週末啊」、「要不然平日你要上班
      ，假日又帶孩子，我不常在臺灣，哪有時間交往？」（本
      院卷第69頁），向其友人陳喬伊表示：「今天要跟阿北（
      即榮建勳）約會，他把小孩帶去給他前妻，這週末就有空
      了」（本院卷第69頁、第73頁）。又陳喬伊固於原審到庭
      證稱：伊知道榮建勳為甲○○交往的對象，甲○○說榮建勳是
      其前主管，年紀比較大，結過婚有二個小孩，甲○○希望榮
      建勳多花時間陪她，但榮建勳做不到，後來甲○○發現榮建
      勳已婚所以分手（原審卷第307頁）；證人彭獻生（甲○○
      擔任領隊時帶團之客人）於原審到庭證稱：伊因與甲○○投
      緣，有聊到私人的事，伊聽甲○○說有個穩定交往的男友，
      結過婚且有小孩，跟此男友小孩關係很好，伊有看到甲○○
      幫男友的小孩買禮物等語（原審卷第308頁至第309頁）。
      然甲○○於LINE上稱榮建勳之妻子為「前妻」，或向其友人
      表示其男友已無婚姻關係存在等節，均係甲○○單方陳述，
      惟該陳述非無可能係為掩飾其介入他人婚姻之不光采行為
      ，未必與其主觀認知相符，尚不得據以證明甲○○與榮建勳
      交往時不知悉榮建勳為有配偶之人。況且，證人彭獻生既
      證稱甲○○與榮建勳之孩子有良好互動及接觸，則甲○○亦得
      於與孩子互動時查知榮建勳真實之婚姻狀況。從而，甲○○
      提出之LINE對話，證人陳喬伊、彭獻生之證述，均未能為
      有利於甲○○之認定。
　　⒉甲○○曾於交往期間以LINE向榮建勳表示：「你好幸福唷，
      又週休二日了，可以陪家人享受幸福天倫」、「我怎麼知
      道是不是我打擾你的幸福美滿的家庭日，你在不爽」（原
      審卷第47頁、第49頁），而依一般社會通念，「陪家人享
      受幸福天倫」、「幸福美滿的家庭日」當係指夫妻（父母
      ）及子女齊聚，且上開訊息語氣嬌嗔、略有妒意，尚難認
      僅指涉榮建勳假日與其未成年子女相聚。復觀之甲○○主動
      詢問、搜尋乙○○及其家人之LINE或臉書帳號或聯絡方式（
      原審卷第221頁、第223頁，本院卷第115頁、第117頁），
      並傳訊予乙○○之母張沛潔表示「張小姐，早安，請問妳知
      道妳的女婿榮建勳對不起您女兒思靜...在外面交往一年
      的女朋友嗎?」（原審卷第51頁），傳訊予乙○○表達其對
      榮建勳之深切愛情、眷戀不捨、無法放下感情，及因榮建
      勳選擇回家庭、其與榮建勳交往關係被迫結束之不甘心，
      並具體指稱榮建勳對乙○○已無夫妻恩愛的感情，只剩婚姻
      約束，榮建勳認為乙○○是「恰查某」而不願碰乙○○，其會
      接受與榮建勳交往係因心疼榮建勳婚姻不幸福、乙○○一直
      待在家裡讓老公去外面交女朋友、榮建勳被乙○○逼得沒溫
      暖才找別人，乙○○將孩子都丟給榮建勳照顧故榮建勳因此
      會「靠夭」乙○○，其覺得榮建勳婚姻很可憐，其心疼榮建
      勳，甚至對乙○○表示等其回臺灣就大家一起毀滅，指稱乙
      ○○「白痴」、「他媽的」、「有病」、「逼死他的女人」
      、「妳咬我啊」等激烈、不理智用語（原審卷第55頁至第
      99頁、第237頁至第259頁），顯然不避諱向乙○○表達其與
      榮建勳交往情狀及深厚之愛情，暨其對乙○○占據配偶地位
      之強烈不滿，惟如甲○○果真於不知悉榮建勳有配偶之情況
      下，無意識介入乙○○之婚姻，衡情當應對乙○○內心有愧，
      殊無如此理直氣壯指摘甚至謾罵乙○○、挑戰乙○○配偶地位
      之理，且於甲○○與乙○○之LINE對話紀錄中，甲○○或稱榮建
      勳從未提過其配偶（原審卷第245頁），或稱榮建勳「靠
      夭」乙○○（原審卷第97頁），陳述顯有矛盾，已難認榮建
      勳有何隱瞞其婚姻狀況之情；且依社會常情，於不正常男
      女交往關係甫遭按揭露之際，介入他人婚姻關係之第三者
      甚可能會對其不光采之行為稍加掩飾或辯解，亦難以甲○○
      曾向乙○○陳稱「榮建勳未跟我提過你」（原審卷第57頁）
      為由，遽認甲○○與榮建勳交往時不知悉榮建勳之婚姻狀況
      。甲○○另以榮建勳於交往期間曾以LINE向其表示「體諒我
      一個人帶小孩不容易」為由（原審卷第217頁），抗辯榮
      建勳隱瞞其婚姻狀況云云，惟依其嗣後另向乙○○表示「他
      也是被妳逼得沒溫暖才找別人」、「孩子都丟給他照顧，
      是他跟我靠夭妳，現在真的覺得他的婚姻很可憐」等語（
      原審卷第97頁），可知甲○○與榮建勳交往期間，榮建勳就
      會向其抱怨婚姻沒溫暖、配偶將小孩丟給榮建勳照顧等語
      ，故榮建勳所稱「體諒我一個人帶小孩不容易」，僅係表
      達其須照顧孩子之客觀事實，尚難認係向甲○○表示並無婚
      姻關係存在。
　　⒊綜上，甲○○辯稱其與榮建勳交往期間不知榮建勳為有配偶
      之人，並無侵害乙○○配偶權之故意云云，非可採信。
　㈣被害人受有非財產上損害，請求加害人賠償相當金額之慰 撫
    金時，法院對於慰撫金之量定，應斟酌實際加害情形、所 
    造成之影響、被害人痛苦之程度、兩造之身分地位、經濟情
     形及其他一切狀況為之。查乙○○為高中畢業，婚後迄今大
    多數時間為家管，有兼職；甲○○為大學畢業，曾任旅行社導
    遊/ 領隊，目前待業中，名下有一不動產及950萬元貸款等
    情，分據兩造陳述在卷（原審卷第153頁、第196頁），又乙
    ○○於106、107年所得分別為88萬餘元、98萬餘元，名下有價
    值約1,100餘萬元之房屋、土地財產，甲○○於106、107年所
    得分別為數千元至數萬元，名下有價值約317餘萬元之房屋
    、土地財產等情（限閱卷兩造稅務電子閘門財產所得調件明
    細表參照），併衡酌甲○○與榮建勳交往之期間長短、交往狀
    況，甲○○於事發後對乙○○之反應及態度，暨兩造之身分、地
    位、經濟能力，及甲○○之侵權態樣、侵害配偶權之程度等一
    切情狀，堪認乙○○請求甲○○賠償精神慰撫金40萬元，為有理
    由，逾此部分，即屬無據。
五、綜上所述，乙○○依侵權行為之法律關係，請求甲○○給付40萬
    元，及自起訴狀繕本送達翌日即108年11月8日（送達證書見
    原審卷第151頁）起至清償日止，按年息5%計算之利息，為
    有理由，應予准許；逾此部分之請求，為無理由，不應准許
    。從而原審就上開應准許部分，判命甲○○應給付乙○○30萬元
    本息，並分別諭知兩造供擔保後，得、免假執行，核無不當
    ，甲○○上訴意旨指摘原判決此部分不當，求予廢棄改判，為
    無理由，應駁回其上訴。又乙○○提起附帶上訴，請求甲○○應
    再給付30萬元本息，於10萬元本息範圍內為有理由，應予准
    許，自應由本院將原判決此部分廢棄改判如主文第三項所示
    ，至逾此部分所為請求即20萬元本息部分，則無理由，不應
    准許，此部分之附帶上訴應予駁回。
六、本件事證已臻明確，兩造其餘之攻擊或防禦方法及所用之證
    據，經本院斟酌後，認為均不足以影響本判決之結果，爰不
    逐一論列，附此敘明。
七、據上論結，本件甲○○之上訴為無理由，乙○○之附帶上訴為一
    部有理由、一部無理由，依民事訴訟法第450條、第449條第
    1項、第79條、第78條，判決如主文。
中　　華　　民　　國　　109 　年　　12　　月　　1 　　日
                  民事第三庭    
                      審判長法  官  王怡雯
                            法  官  何君豪     
                            法  官  朱美璘             
正本係照原本作成。
不得上訴。
中　　華　　民　　國　　109 　年　　12　　月　　1 　　日

                            書記官  陳禹任